臺灣高等法院刑事判決　　　　　　　　　　　　九十一年度上易字第二五三九號
　　上　訴　人　臺灣板橋地方法院檢察署檢察官
　　被　　　告　丁○○
右上訴人，因被告竊盜案件，不服臺灣板橋地方法院九十一年度易字第二六○號，中
華民國九十一年六月三十日第一審判決（起訴案號：臺灣板橋地方法院檢察署九十年
度偵字第一九二三○號及移送併辦案號九十一年度偵字第四四一三號）提起上訴，本
院判決如左：
    主      文
原判決撤銷。
丁○○連續竊盜，處有期徒刑伍月，如易科罰金以佰元折算壹日。
    事      實
一、丁○○曾患有情感性精神病，無精神錯亂之跡象，只見情緒化，衝動性強，思考
    缺乏彈性，雖未達智障程度，但仍為精神耗弱者，於民國八十八年間因犯竊盜罪
    ，經臺灣板橋地方法院檢察署檢察官以八十八年度偵字第二一六六六號，依職權
    為不起訴處分確定，於八十九年四月間再犯竊盜罪，經台灣士林地方法院於九十
    年十月十一日以八十九年度簡上字第一０二號刑事判決判處丁○○拘役五十日確
    定（不構成累犯）。仍不知警惕，又意圖為自己不法所有，基於概括之犯意，先
    後為下列之竊盜行為：
    (1)於九十年十一月十二日十三時二十分許，見台北縣三重市○○街一九九號甲○○住處大門未關，乃無故侵入，爬上二樓（侵入住宅之部分已撤回告訴），徒
      手竊取甲○○置於長褲內之皮包一只（內有身分證、駕照及現金新台幣四千二
      百元），得手後，欲離去至一樓時，適甲○○之妻戊○○返家，在該址一樓樓
      梯間發現丁○○持有甲○○之皮包，形跡可疑乃報警當場查獲，並自丁○○身
      上起出上開竊得之贓物。
    (2)於九十一年二月二十二日十三時四十分許，見台北縣蘆洲市○○○路六十一巷
      三十五號丙○○住處大門未關，乃無故侵入（侵入住宅之部分未據告訴），徒
      手在客廳內辦公桌翻動，著手竊取物品，尚未得手時，適丙○○返家發覺即時
      報警查獲。
    (3)於九十一年六月十六日十五時許，見台北市○○區○○街四十八號陳芳  住處
      大門未關，乃無故侵入，並趁陳芳  如廁之際，徒手竊取陳芳  房間內皮包（
      手提背包）內之一個紅包（內有新台幣五仟元）及皮包內之小皮夾（內有美金
      一百三十九元），得手後，為陳芳  發現報警查獲。
    (4)於九十一年八月四日十四時三十分許見桃園縣大園鄉○○路四十八號庚○○住
      處大門未鎖，乃開門無故侵入二樓（侵入住宅部分未據告訴），徒手竊取庚○○房間內保險櫃內之金項鍊一條，得手後，聽見有人回來聲音，速將之藏放於
      庚○○房間書桌下，旋庚○○回二樓，質問為何在屋內，丁○○乃佯稱：其家
      遭竊，要否報警等語，以資掩飾，庚○○不疑有他，讓其離去後，方發現金項
      鍊一條遭竊乃報警，嗣警於桃園縣大園鄉○○路與民生路口逮獲丁○○，並經
      其帶同警至庚○○住處房間桌下起獲上開金項鍊一條。
    (5)於九十一年八月十六日十三時許，見台北縣三重市○○○路五一六號乙○○住
      處大門未關，乃無故侵入（侵入住宅部分未據告訴），徒手打開收銀台之抽屜
      ，著手竊取乙○○置放於抽屜內之手提皮（內有新台幣五千元）時，適為乙○○發現而未得手。
    (6)於九十一年十月六日十五時五十分許，見台北縣新莊市○○路一○四號四樓己○○住處大門未關，乃無故侵入屋內，著手竊取財物時，為己○○即時發現而
      未得手。
二、案經台北縣政府警察局三重分局報請臺灣板橋地方法院檢察署檢察官偵查起訴及
    該署暨臺灣桃園地方法院檢察署、台灣士林地方法院檢察署檢察官移送併辦。
    理      由
一、訊據被告丁○○對於右揭事實坦承不諱，核與被害人甲○○、丙○○、陳芳  、
    庚○○、乙○○、己○○指訴情節相符，並經證人即甲○○之妻戊○○證述無訛
    ，且有被害人庚○○等人出具之贓物領據在卷可稽，被告事證明確，犯行堪以認
    定。
二、核被告所為，係犯刑法第三百二十條第一項之竊盜罪（竊取被害人甲○○、陳芳
      、庚○○等財物部分）、第三百二十條第二項第一項竊盜未遂罪（竊取丙○○
    、乙○○、己○○等人財物部分）、第三百零五條第一項之無故侵入住宅罪（侵
    入陳芳  、己○○住宅部分），被告所犯侵入住宅與竊盜間有方法結果之牽連關
    係，為牽連犯，應從竊盜罪之一重處斷，被告先後之竊盜行為時間緊接，犯罪之
    構成要件相同，顯係基於概括犯意為之，為連續犯，應論以較重之竊盜既遂罪，
    並加重其刑，被告為事實欄一(2)至(6)之行為，雖未經檢察官起訴，惟因與起訴部
    分有連續犯之裁判上一罪關係，為起訴效力所及，本院自應併予審理。又刑法上
    之心神喪失與精神耗弱，應依行為時精神障礙程度之強弱而定，如行為時之精神
    ，對外界事務全然缺乏知覺理會及判斷作用而無自由決定意思之能力者，為心神
    喪失；如此項能力，並非完全喪失，僅較普通人之平均程度顯然減退者，則為精
    神耗弱，最高法院所著二十六年度渝上字第二三七號判例意旨可資參照。查被告
    丁○○行為時未達智障程度，無精神錯亂之跡象，只見情緒化，衝動性強，思考
    缺乏彈性，屬心神耗弱程度，未達心神喪失之程度等情，有馬偕紀念醫院九十一
    年五月二十八日馬院醫精字第九一０六九三號函在卷可稽。其行為時對外界事務
    知覺理會之能力既較普通人之平均程度顯然減退，因依刑法第十九條第二項規定
    減輕其刑。
三、原審對於被告據以論科，固非無見，惟原判決對於與起訴有連續犯關係之事實欄
    一(3)至(6)之被告竊盜行為，未及併予審理，尚有未洽，檢察官上訴意旨執以指摘
    原判決不當，為有理由，應由本院將原判決撤銷改判，爰審酌被告於八十八年間
    因犯竊盜罪曾經台灣板橋地方法院檢察署檢察官以八十八年度偵字第二一六六六
    號依職權為不起訴處分確定，於八十九年四月間再犯竊盜罪，經台灣士林地方法
    院判處拘役伍拾日，仍不知悔改，仍屢犯右開竊盜及被告因罹慢性精神分裂病（
    惟於行竊時並未有精神喪失之情形有如前述），思考缺乏彈性、其犯罪之目的、
    侵入住宅竊盜之手段、及其精神狀態、竊取財物價值、所生危害、犯後態度等一
    切情狀，量處如主文第二項所示之刑，並諭知易科罰金之折算標準。
據上論斷，應依刑事訴訟法第三百六十九條第一項前段、第三百六十四條、第二百九
十九條第一項前段，刑法第五十六條、第三百零五條第一項、第三百二十條第一項、
第五十五條、第四十一條第一項前段、第十九條第二項，罰金罰鍰提高標準條例第一
條前段、第二條，判決如主文。
本案經檢察官李金定到庭執行職務。
中    華    民    國    九十一    年      十一      月        二十      日
                          臺灣高等法院刑事第十四庭
                              審判長法  官  陳  祐  輔
                                    法  官  洪  昌  宏
                                    法  官  陳  國  文
右正本證明與原本無異。
不得上訴。
                                    書記官  吳  素  雲
中    華    民    國    九十一    年      十一      月        二十五    日
附錄：本案論罪科刑法條全文
刑法第三百二十條第一項
意圖為自己或第三人不法之所有，而竊取他人之動產者，為竊盜罪，處五年以下有期
徒刑、拘役或五百元以下罰金。
意圖為自己或第三人不法利益，而竊佔他人之不動產者，依前項之規定處斷。
前二項之未遂犯罰之。
刑法第三百零五條第一項
以加害生命、身體、自由、名譽、財產之事恐嚇他人，致生危害於安全者，處二年以
下有期徒刑、拘役或三百元以下罰金。
